臺灣板橋地方法院刑事判決　　　　　　　96年度交訴字第46號
公　訴　人　臺灣板橋地方法院檢察署檢察官
被　　　告　乙○○
上列被告因過失致死案件，經檢察官提起公訴（九十五年度偵字
第二四三九五號），本院判決如下：
    主  文
乙○○無罪。
    理  由
一、公訴意旨略以：被告乙○○係以駕駛連結車為業，係從事業
    務之人，於民國九十五年九月十七日二十三時三十分許，駕
    駛車牌號碼三Ｊ－八八二號營業用曳引車（曳引車之拖車車
    牌號碼為五五－ＦＦ號），沿臺北縣板橋市○○道路（起訴
    書誤載為環河路，茲予更正）往土城市方向行駛，途經板橋
    市○○道路（起訴書誤載為環河路）二三六號路燈前（即3K
    +650）處，理應注意汽車行駛時，駕駛人應注意車前狀況，
    並隨時採取必要之安全措施，且依當時情形，又無不能注意
    之情事，竟疏於注意，致其所駕駛之曳引車右前方保險桿，
    與同向由被害人甲○○酒後所騎乘之車牌號碼Ｋ五Ｆ－七一
    五號重型機車發生碰撞，致被害人甲○○人、車倒地後，復
    遭該行進中曳引車之車輪輾壓過身體，造成頭部嚴重鈍挫（
    起訴書誤載為銼挫，茲予更正）、擠壓傷、多器官破裂、頭
    顱及肋骨骨折、出血而當場死亡。因認被告涉犯刑法第二百
    七十六條第二項之業務過失致死罪嫌等語。
二、按犯罪事實應依證據認定之，無證據不得認定犯罪事實；不
    能證明被告犯罪者，應諭知無罪之判決；刑事訴訟法第一百
    五十四條第二項、第三百零一條第一項分別定有明文。再按
    ，事實之認定，應憑證據，如未能發現相當證據，或證據不
    足以證明，自不能以推測或擬制之方法，為裁判基礎；苟積
    極證據不足為不利於被告事實之認定時，即應為有利於被告
    之認定；又認定犯罪事實所憑之證據，雖不以直接證據為限
    ，間接證據亦包括在內，然而無論直接證據或間接證據，其
    為訴訟上之證明，須於通常一般之人均不致有所懷疑，而得
    確信其為真實之程度者，始得據為有罪之認定，倘其證明尚
    未達到此一程度，而有合理之懷疑存在而無從使事實審法院
    得有罪之確信時，即應由法院為諭知被告無罪之判決（最高
    法院四十年臺上字第八十六號、三十年上字第八一六號、七
    十六年度臺上字第四九八六號判例意旨足資參照）。再按刑
    法上之過失，係指對於構成犯罪之事實，按其情節，應注意
    並能注意而不注意而言；若事出突然，依當時情形，不能注
    意時，縱有結果發生，仍不得令負過失責任（最高法院八十
    七年度臺上字第二四五七號判決意旨可供參照）。復按刑法
    上之過失行為與結果間，在客觀上需有相當因果關係始得成
    立；而所謂相當因果關係，係指依經驗法則，綜合行為當時
    所存在之一切事實，為客觀之事後審查，認為在一般情形下
    ，有此環境、有此行為之同一條件，均可發生同一之結果者
    ，則該條件即為發生結果之相當條件，行為與結果即有相當
    之因果關係。反之，若在一般情形下，有此同一條件存在，
    而依客觀之審查，認為不必皆發生此結果者，則該條件與結
    果並不相當，不過為偶然之事實而已，其行為與結果間即無
    相當因果關係（最高法院七十六年度臺上字第一九二號判例
    意旨參照）。
三、本件公訴人認被告乙○○涉有業務過失致死罪嫌，無非以上
    揭事實，有被告之供述，及臺灣板橋地方法院檢察署（下稱
    板橋地檢署）相驗筆錄、相驗屍體證明書、法醫驗斷書、法
    務部法醫研究所鑑定書、相驗照片十二張、解剖照片十六張
    、臺北縣政府警察局海山分局交通分隊Ａ２類道路交通事故
    調查報告表、道路交通事故調查報告表(一)、(二)、現場圖、舉
    發違反交通事故管理事件通知單、案發現場照片三十六張、
    臺北縣政府海山分局甲○○車禍死亡案現場勘察報告及勘察
    報告照片七十二張、內政部警政署刑事警察局鑑驗書、臺北
    縣政府警察局微物證物初步篩檢結果報告表及照片十七張、
    臺灣省臺北縣區車輛行車事故鑑定委員會鑑定書等資為依據
    。
四、訊據被告固坦承伊係以駕駛為業，並於上開時、地駕駛上開
    曳引車，且該車之車輪輾壓過被害人身體，造成被害人頭部
    嚴重鈍挫、擠壓傷、多器官破裂、頭顱及肋骨骨折、出血而
    當場死亡之事實，惟堅決否認有何業務過失致死之犯行，並
    辯稱：被害人逆向騎乘機車到伊車道上，伊看到被害人機車
    時伊就煞車，伊本來車速四十公里，伊煞車後聽到碰撞聲，
    伊下車後才發現被害人在伊輪胎底下，伊馬上報警；對方騎
    很快，機車閃到伊所駕駛之大貨車右側，伊看到被害人後煞
    車已來不及等語置辯。
五、證據能力部分：被告就本案卷內證據資料之證據能力不予爭
    執，且均同意引為證據（詳見本院卷第十七頁），且迄於言
    詞辯論終結前，亦未就本院所調查之證據主張有不得作為證
    據之情形，是本案卷內證據資料均得作為本案證據，且經本
    院審酌後，認下述證據並無違法取證或證據力明顯偏低之情
    形，以資為證據並無不當，則揆諸刑事訴訟法第一百五十九
    條之五規定意旨，本案經調查之證據，均有證據能力，合先
    敘明。
六、本院得心證之理由：
(一)、查被告乙○○係以駕駛連結車為業，係從事駕駛業務之人，
    且於九十五年九月十七日晚上十一時三十分許，駕駛車牌號
    碼三Ｊ－八八二號營業用曳引車（曳引車之拖車車牌號碼為
    五五－ＦＦ號），沿臺北縣板橋市○○道路往土城市方向行
    駛，途經該路段編號二三六號路燈處，其所駕駛之曳引車右
    前方保險桿與由被害人甲○○酒後所騎乘之車牌號碼Ｋ五Ｆ
    －七一五號重型機車發生碰撞，致被害人人車倒地後，復遭
    該行進中曳引車之右側車輪輾壓過身體，造成頭部嚴重鈍挫
    及擠壓傷、多器官破裂、頭顱及肋骨骨折、出血而當場死亡
    之事實，業據被告供承在卷，核與告訴人指訴之情節大致相
    符，並有板橋地檢署相驗筆錄、相驗屍體證明書、驗斷書、
    法務部法醫研究所鑑定書各乙份、相驗照片十二張、解剖照
    片十六張、臺北縣政府警察局海山分局交通分隊Ａ２類道路
    交通事故調查報告表、道路交通事故調查報告表(一)、(二)、現
    場圖乙份、案發現場照片三十六張（詳見相驗卷第四十一、
    四十三、四十四至五十、五十四、五十九至六十五、六十七
    頁、偵查卷第十六至十九、二十三至五十七、六十八頁）在
    卷可稽；又查被害人之血液經法務部法醫研究所法醫解剖鑑
    定結果認：含酒精成分，１６９ｍｇ／ｄｌ乙節，此有法務
    部法醫研究所毒物化學檢驗報告乙紙（詳見相驗卷第六十四
    頁）附卷可證，是經換算為呼氣酒精濃度為每公升０點八四
    毫克。故前揭事實，堪以認定屬實。
(二)、本案爭點在於被告對於本件車禍是否有過失責任，即其是否
    有應注意車前狀況而未注意採取必要之安全措施，致與被害
    人發生碰撞，造成被害人死亡之結果？經查：
１、被害人於上開時間，騎乘該機車途經臺北縣板橋市○○道路
    往新莊方向，而被告駕駛該曳引車途經同路段往土城方向，
    兩車行車方向係不同方向之事實，有下列證據足資認定：
(1)、被告迭於警詢、偵訊及本院訊問時供述：伊駕車往土城方向
    ，對方逆向駛到伊車道上；該肇事地點往土城方向再向前才
    會有岔路到板橋市○○路等語（詳見偵查卷第五至六頁及本
    院卷第三十二頁）明確。
(2)、告訴人即被害人之配偶丙○○於警詢、偵訊及本院訊問時指
    稱：發生本件事故前，我先生（即被害人）在板橋市○○路
    附近工作，當日晚上他打電話告知我說他要在公司與老闆聊
    天，所以會比較晚回家；發生事故時我先生騎乘機車要回新
    莊的家；當時被害人住在新莊市○○街五十號二樓等語（詳
    見相驗卷第九、四十二頁反面及本院卷第三十頁）綦詳。
(3)、復參酌被害人機車右倒卡在該曳引車右前側，車頭靠近該肇
    事路段往土城方向之車道路緣並朝右前，車頭上並未發現碰
    撞痕跡；機車左側車殼脫落，後側煞車燈及左方向燈掉落，
    尾翼上有刮擦痕跡，車身右側護板上，有數條相互平行且垂
    直地面之刮擦痕跡；而該機車車尾部之刮擦痕跡，與曳引車
    車頭保險桿上凹痕高度相符，經微物證物初步篩檢結果，該
    曳引車車前保險桿證物編號Ａ１３刮擦痕上有藍色轉移物，
    該機車尾翼證物編號Ｂ１為銀色漆面，兩者顏色顯不相似，
    故研判該曳引車右前保險桿與該機車車尾並未碰撞接觸等情
    ，此有該現場照片及海山分局轄內甲○○車禍死亡案現場勘
    察報告暨臺北縣政府警察局微物證物初步篩檢結果報告表乙
    份（詳見偵查卷第七十七、八十七、八十九、一０一至一０
    五、一三一至一三七頁）在卷可稽。
(4)、況依現場照片（詳見偵查卷第八十八頁）所示，被害人倒地
    位置係在該曳引車右側後車輪第一個車輪下，且被害人頭部
    朝該土城方向之車道路緣，茍被告駕駛該曳引車係與被害人
    所騎乘之機車同向並從後追撞被害人所騎乘之機車者，何以
    被害人倒臥在該曳引車右後車輪第一個車輪底下而非在該曳
    引車前方？此顯與車輛行進間從後方追撞之情狀不合。
(5)、復審酌醫學實驗研究文獻記載：酒精對人體造成之影響，於
    呼氣時酒精濃度達每公升零點二五毫克即會輕度中毒，造成
    輕度協調功能降低，呼氣酒精濃度達每公升零點五毫克時屬
    輕至中度中毒症狀，出現反應較慢、感覺減低、影響駕駛之
    狀況；呼氣酒精濃度達每公升零點七五毫克時，將造成思考
    、個性及行為改變，有行政院國軍退除役官兵輔導委員會臺
    北榮民總醫院八十八年八月五日（八八）北總內字第二六八
    六八號函在卷可據。可知，被害人於呼氣酒精濃度高達每公
    升０點八四毫克之程度仍駕車，其駕車之操控力明顯較一般
    人低落甚多，且參酌該肇事路段往新莊方向為一右彎道路，
    及該機車右倒卡在該曳引車右前輪，該機車車頭靠近土城方
    向車道之路緣並朝前乙節，此有現場圖及現場照片（詳見偵
    查卷第十六、二十三至二十四、八十三頁）可證，以及被告
    迭於警詢、偵訊及本院訊問時均供述：對方車速很快等語，
    是被害人騎乘機車進入右彎道路，依其車速及酒後駕車之情
    狀，被害人騎乘該機車於過彎時越過雙黃線而逆向駛入對向
    車道。
(6)、綜上，被告駕駛該曳引車係與被害人所騎乘之機車不同向，
    且非從後方追撞被害人所騎乘機車之情事，足堪認定無訛。
(7)、至臺灣省台北縣區車輛行車事故鑑定委員會雖鑑定分析認：
    依二車車損比對，二車應屬同向行駛之可能性較高云云，此
    有該鑑定委員會九十六年二月六日北縣鑑字第０九五五一八
    一九二九號函乙份（詳見偵查卷第七十一頁）在卷可稽；惟
    該鑑定意見並未審酌前揭現場勘察報告有關警方對兩車車損
    證物採證意見，及告訴人指訴有關被害人當晚之行蹤及住處
    情狀，且亦未詳酌現場道路狀況及被害人酒後駕車之情事，
    況該函文亦稱：但張員（即被告）筆錄稱李車（即被害人騎
    乘之機車）蛇行，也有可能造成上述車損等語（詳見上開函
    文），是殊難逕以該鑑定委員會認二車車應屬同向之意見遽
    採為不利於被告之認定。
２、又參酌前揭法醫研究所鑑定書、驗斷書、道路交通事故現場
    圖、道路交通事故調查報告表、勘察報告及相驗屍體照片、
    解剖照片、現場照片等所示：本件事故現場並未發現安全帽
    ，且肇事路段係在板橋市○○道路編號二三六號路燈處，該
    處係雙向各一線車道，在該處往土城方向前處有一左彎道；
    本件肇事後，被害人之機車車頭在該處往土城方向車道上靠
    近路緣處（距離路緣約二點八公尺）並朝前而右倒卡在被告
    之曳引車右前車輪，車頭正面及車尾部均無撞擊痕跡；被告
    之曳引車則係停止於路中雙黃線處，車身部分稍微斜向中心
    線，而車頭則斜向路緣，車頭右前輪、右後輪及右側防捲護
    欄下緣，有血跡噴濺痕跡（證物編號Ａ５－１１），且該曳
    引車車頭（車號三Ｊ－八八二號）左右各有輪胎一個，車斗
    （車號五五－ＦＦ）前車輪左右二邊各有內外輪胎二個，後
    車輪分左右二邊各前後內外輪胎四個；機車碎片、被害人頭
    蓋骨碎片、機車車牌及被害人手機（證物編號Ｃ１至６）散
    落在該曳引車後方及右後方地上，其中機車煞車燈碎片主要
    散落在該曳引車左後方中心雙黃線附近；被害人腦漿（證物
    編號Ｃ７）主要噴濺在該處方向指示牌處，距離路緣約零至
    一點九五公尺；且於該曳引車車身及車頭右側下有刮地痕（
    證物編號Ｃ１２、１３、１９）距離路緣分別為三點三公尺
    、三點五六公尺及三點六一公尺，並於右側車身有一輪胎印
    （證物編號Ｃ２０）距離路緣二點九四公尺；被害人正面倒
    地，頭骨碎裂變形、臉部破裂、下腹部至左大腿處大範圍挫
    傷、後腰部有清楚輪胎印痕。是以：
(1)、承上所述，被告與被害人相撞地點既係在被告所駕駛曳引車
    往土城方向之車道上，並依二車肇事後停車之位置、二車肇
    事時所掉散落物位置、刮地痕等位置、被害人所受傷勢及肇
    事現場在彎道附近等情，足見係被害人騎乘機車由板橋往新
    莊方向在行經彎道後跨越分向限制線逆向駛入被告行駛之車
    道上，致其欲往左閃避與該曳引車相撞，而被告駕駛該曳引
    車往左閃避而車頭跨越分向線，該機車車身不穩而往右倒地
    。
(2)、再依上開現場圖所示，現場並無任何煞車痕，且被告迭於警
    詢、偵訊及本院訊問時均供述：對方突然從對向車道衝向我
    車道，對方衝過來時方向不定有點類似蛇行，接著聽到碰撞
    聲馬上停下來查看；伊於第一時間見到對方逆向衝過來時距
    離約二、三公尺；伊看到他衝過來時還有煞車，但已來不及
    ，我看到他車子時已很近了，連煞車的時間都不夠，在我煞
    車一剎那間，他已在伊輪子底下；伊撞到後馬上煞車等語（
    詳見相驗卷五至六、四十二頁及本院卷第三十二至三十三頁
    ）甚明，可見被告與被害人車輛在發生碰撞前，兩車均未有
    任何緊急避煞之行為，由此亦可推知被害人於行經彎道後逆
    向駛入被告行駛之內側車道，應屬瞬間發生之事，以致被害
    人於侵入被告行駛車道發生碰撞前，見被告車輛迎面而來，
    仍來不及採取任何煞車之行為即發生碰撞。則在此情況下，
    就被告而言，其於瞬間發現被害人車輛侵入其車道，且在二
    車對向行進接近之情況下，被告自亦無反應閃避之可能；又
    被告於警訊時供承：對方車速很快又是逆向，根本來不及反
    應；伊當時時速約為三十公里等語（見偵查卷第五至六頁）
    ，及於本院訊問時供述：伊車速約四十公里等語（見本院卷
    第三十三頁），則以三十及四十公里之速度行駛，每秒鐘行
    駛距離分別為八點三公尺、十一點一公尺，反應距離為六點
    一公尺及八點二公尺（參照「汽車行駛距離及反應距離一覽
    表」），是被告縱於事發前即已見被害人車輛逆向行駛而來
    ，惟其發現距離根本小於其反應距離，再加上兩車係屬行進
    中對向接近之情況，故被告辯稱因突見被害人之車輛侵入其
    車道，來不及反應等語，核與經驗法則相符，故公訴人以被
    告未注意車前狀況並隨時採取必要之安全措施，即謂被告有
    疏未注意車前狀況之過失云云，自不足採。
３、故被害人酒後駕車且未戴安全帽而欲閃避被告所駕駛之曳引
    車，致人車倒地，固遭該曳引車車輪輾壓過其腰部，且受前
    揭傷勢而當場死亡，但本件既係被害人騎乘機車跨越分向限
    制線逆向侵入被告之路權範圍，且事出突然，被告根本無從
    預見、及無從注意之可能性，亦無避免結果發生之反應時間
    及距離，自難認被告就本件肇事應負過失責任。
七、綜上所述，本件車禍係被害人騎乘機車瞬間跨越分向限制線
    逆向侵入被告車道，而撞及被告車輛所致，被告駕駛於其車
    道上對被害人騎乘機車突然違規侵入其車道之行為，並無預
    見及注意之可能性，況被告業已往左閃避並停車而仍閃避不
    及，自難令被告負本件過失致死責任。此外，復查無其他積
    極證據足資證明被告有何公訴人所指此部分過失致死之犯行
    ，自屬不能證明被告此部分犯罪。則揆諸前揭法條、判例、
    判決意旨及說明，應對被告為無罪之諭知。
據上論斷，應依刑事訴訟法第三百零一條第一項，判決如主文。
本件經檢察官彭聖斐到庭執行職務。
中　　華　　民　　國　　96　　年　　7 　　月　　5 　　日
                  交通法庭審判長法　官  許仕楓
                                法  官  林鈺琅
                                法  官  饒金鳳
以上正本證明與原本無異。
如不服本判決應於送達後十日內向本院提出上訴狀。
                                書記官  王春森
中　　華　　民　　國　　96　　年　　7 　　月　　5 　　日
